臺灣臺中地方法院刑事判決　　　　　　100年度訴緝字第292號
公　訴　人　臺灣臺中地方法院檢察署檢察官
被　　　告　楊超統
上列被告因毒品危害防制條例案件，經檢察官提起公訴（98年度
毒偵字第2204號），嗣因被告就被訴事實為有罪之陳述，經本院
告知簡式審判程序之意旨，並聽取公訴人、被告之意見後，本院
合議庭裁定由受命法官獨任依簡式審判程序審理，判決如下：
    主    文
楊超統施用第一級毒品，累犯，處有期徒刑拾月。又施用第二級
毒品，累犯，處有期徒刑捌月，扣案吸食器壹支沒收。應執行有
期徒刑壹年肆月，扣案吸食器壹支沒收。
    犯罪事實
一、楊超統前因施用毒品案件，經送觀察、勒戒後，認無繼續施
    用毒品傾向，於民國88年1月5日執行完畢釋放。然猶無法戒
    除毒癮，復於觀察、勒戒執行完畢釋放後5年內之90年間，
    再度因施用毒品案件，經送執行觀察、勒戒後，認有繼續施
    用毒品傾向，經臺灣臺中地方法院檢察署檢察官聲請強制戒
    治並提起公訴。戒治部分於91年8月10日執行完畢；刑事責
    任部分經法院判處有期徒刑10月、8月，與另案所涉偽造有
    價證券及脫逃罪經法院判處有期徒刑1年4月及4月，合併定
    應執行有期徒刑2年10月確定，入監執行，嗣經假釋付保護
    管束出監，於94年3月8日假釋期滿未經撤銷，其未執行之刑
    以已執行論。詎猶不知警惕，復於98年5月20日為警採尿前
    回溯4或5日內某時，在某不詳地點，施用第一級毒品海洛因
    1 次；另於98年5月18日某時，在臺中市○區○○○路916號
    15 樓之1住處內，以打火機燒烤吸食器方式，施用第二級毒
    品甲基安非他命1次。嗣於98年5月20日10時50分許，為警在
    上址查獲，並扣得安非他命吸食器1支。
二、案經台中市政府警察局烏日分局報告臺灣臺中地方法院檢察
    署檢察官偵查起訴。
    理    由
一、本件係經被告於準備程序期日為有罪之陳述，而經本院合議
    庭裁定由受命法官獨任以簡式審判程序加以審理，則依據刑
    事訴訟法第273條之2、同法第159條第2項之規定，不適用傳
    聞法則有關限制證據能力之相關規定；並得依同法第310條
    之2之準用同法第454條之規定製作略式判決書，依法僅需記
    載犯罪事實、證據名稱及應適用之法條，並得以簡略方式為
    之，如認定之犯罪事實、證據及應適用之法條，與檢察官聲
    請簡易判決處刑書或起訴書之記載相同者，得引用之，合先
    敘明。
二、訊據被告楊超統對於上開施用第一級毒品海洛因、第二級毒
    品甲基安非他命之事實坦承不諱，且被告為警查獲後所採集
    之尿液，經檢驗結果，確呈海洛因經水解後之嗎啡陽性反應
    及甲基安非他命陽性反應，此有詮昕科技股份有限公司出具
    之濫用藥物尿液檢驗報告、委託鑑驗尿液與真實姓名對照表
    各1紙在卷可稽，復有搜索扣押物品筆錄、扣押物品目錄表
    、翻拍照片等附卷，及扣案之吸食器1支可為佐證，是被告
    確實有施用第一級毒品海洛因、第二級毒品甲基安非他命之
    犯行，應可認定。
三、按施用第一級、第二級毒品為犯罪行為，毒品危害防制條例
    第10條第1項定有處罰明文，故施用第一級、第二級毒品者
    ，依前揭規定本應科以刑罰，惟基於刑事政策，對合於一定
    條件之施用者，依同條例第20條、第23條之規定，施以觀察
    、勒戒或強制戒治之保安處分。又毒品危害防制條例於92年
    7  月9日修正公布，自93年1月9日施行，其中第20條、第23
    條將施用毒品之刑事處遇程序，區分為「初犯」及「5年內
    再犯」、「5年後再犯」。依其立法理由之說明：「初犯」
    ，經觀察、勒戒或強制戒治後，應為不起訴處分或不付審理
    之裁定；經觀察、勒戒或強制戒治執行完畢釋放後，「5年
    內再犯」者，因其再犯率甚高，原實施之觀察、勒戒及強制
    戒治既已無法收其實效，爰依法追訴或裁定交付審理。至於
    經觀察、勒戒或強制戒治執行完畢釋放後，「5年後再犯」
    者，前所實施之觀察、勒戒或強制戒治已足以遮斷其施用毒
    品之毒癮，為期自新及協助其斷除毒癮，仍適用「初犯」規
    定，先經觀察、勒戒或強制戒治之程序。從而依修正後之規
    定，僅限於「初犯」及「5年後再犯」2種情形，始應先經觀
    察、勒戒或強制戒治程序。倘被告於5年內已再犯，經依法
    追訴處罰，縱其第3次（或第3次以上) 再度施用毒品之時間
    ，在初犯經觀察、勒戒或強制戒治執行完畢釋放5年以後，
    已不合於「5年後再犯」之規定，且因已於「5年內再犯」，
    顯見其再犯率甚高，原實施觀察、勒戒或強制戒治，已無法
    收其實效，即應依該條例第10條處罰。至於第3次（或第3次
    以上）施用毒品之時間，是否宜有期間限制？以多久為適宜
    ？則分屬刑事政策、專門醫學之範圍，非審判機關所能決定
    ，有待循立法途徑解決（最高法院97年度第5次刑事庭會議
    、95年度第7次刑事庭會議決議參照）。查被告前因施用毒
    品案件，經送觀察、勒戒後，認無繼續施用毒品傾向，於88
    年1月5日執行完畢釋放。然猶無法戒除毒癮，復於觀察、勒
    戒執行完畢釋放後5年內之90年間，再度因施用毒品案件，
    經送執行觀察、勒戒後，認有繼續施用毒品傾向，經臺灣台
    中地方法院檢察署檢察官聲請強制戒治並提起公訴。戒治部
    分於91年8月10日執行完畢；刑事責任部分經法院判處有期
    徒刑10月、8月，與另案所涉偽造有價證券及脫逃罪經法院
    判處有期徒刑1年4月及4月，合併定應執行有期徒刑2年10月
    確定，入監執行，嗣經假釋付保護管束出監，於94年3月8日
    假釋期滿未經撤銷，其未執行之刑以已執行論，有臺灣高等
    法院被告前案紀錄表在卷可稽。本件被告施用第一級毒品、
    第二級毒品之犯行，距其上開觀察、勒戒執行完畢釋放之時
    間雖均已逾5年，但因其犯毒品危害防制條例第10條之罪，
    於觀察、勒戒執行完畢釋放以後，已於5年內再犯毒品危害
    防制條例第10條之施用毒品罪，並經刑事判決確定，已如前
    述，是本件施用毒品之行為，即與單純之初犯毒品危害防制
    條例第10條之施用毒品罪，經觀察、勒戒執行完畢釋放以後
    「5年後再犯」之情形有別。又被告經觀察、勒戒釋放後，
    既於5年內再施用毒品多次，足見先前所實施之觀察、勒戒
    尚不足以遮斷其施用毒品之毒癮，已無法收其實效，是被告
    既非於首次觀察、勒戒執行完畢後5年內，均無任何施用毒
    品之犯行，揆諸上開最高法院刑事庭會議決議意旨，被告所
    為本件施用毒品犯行，即無現行毒品危害防制條例第20條第
    3 項之適用，自毋須依同條第1項、第2項規定施予觀察、勒
    戒或強制戒治之處遇程序，而應逕依毒品危害防制條例第23
    條第2項規定訴追處罰。綜上所述，本件被告施用第一級、
    第二級毒品之犯罪事證已臻明確，其犯行洵堪認定，應依法
    論罪科刑。
四、查海洛因、甲基安非他命分別屬毒品危害防制條例第2條第2
    項第1款、第2款規定之第一級、第二級毒品。是核被告楊超
    統所為施用海洛因之行為，係犯毒品危害防制條例第10條第
    1項之施用第一級毒品罪；所為施用甲基安非他命之行為，
    係犯同條例第10條第2項之施用第二級毒品罪。其因施用第
    一級毒品海洛因、第二級毒品甲基安非他命因而非法持有第
    一級、第二級毒品之低度行為，應為施用之高度行為所吸收
    ，不另論罪。再其所犯上開二罪，犯意各別、行為不同，應
    分論併罰。又被告前因施用毒品案件，經送觀察、勒戒後，
    認無繼續施用毒品傾向，於88年1月5日執行完畢釋放。然猶
    無法戒除毒癮，復於觀察、勒戒執行完畢釋放後5年內之90
    年間，再度因施用毒品案件，經送執行觀察、勒戒後，認有
    繼續施用毒品傾向，經臺灣臺中地方法院檢察署檢察官聲請
    強制戒治並提起公訴。戒治部分於91年8月10日執行完畢；
    刑事責任部分經法院判處有期徒刑10月、8月，與另案所涉
    偽造有價證券及脫逃罪經法院判處有期徒刑1年4月及4月，
    合併定應執行有期徒刑2年10月確定，入監執行，嗣經假釋
    付保護管束出監，於94年3月8日假釋期滿未經撤銷，其未執
    行之刑以已執行論，有臺灣高等法院被告前案紀錄表在卷可
    稽，被告於受徒刑之執行完畢後，5年以內故意再犯本件有
    期徒刑以上之2罪，皆為累犯，均應依刑法第47條第1項規定
    加重其刑。本院審酌被告前已有多次施用毒品之不良素行，
    竟不知自我惕勵，而一再施用毒品，及本次施用毒品之種類
    、時間、方式，暨犯罪後尚能坦白犯行等一切情狀，分別量
    處如主文所示之刑，並定其應執行之刑。末按扣案之吸食器
    1支為被告所有，供其犯施用第二級毒品所用之物，此據被
    告陳述明確，均爰依刑法第38條第1項第2款規定沒收之。
據上論斷，應依刑事訴訟法第299條第1項前段、第273條之1第1
項前段，毒品危害防制條例第10條第1項、第2項，刑法第11條前
段、第47條第1項、第51條第5款、第38條第1項第2款，判決如主
文。
本案經檢察官張添興到庭執行職務
中    華    民    國   100    年    10    月    7     日
                  刑事第十六庭  法  官  劉國賓
以上正本證明與原本無異。
如不服本判決應於收受判決後10日內向本院提出上訴書狀，並應
敘述具體理由；其未敘述上訴理由者，應於上訴期間屆滿後20日
內向本院補提理由書（均須按他造當事人之人數附繕本）「切勿
逕送上級法院」。
                                書記官  張隆成
中    華    民    國   100    年    10    月    7     日
附錄論罪科刑法條
毒品危害防制條例第10條
施用第一級毒品者，處 6 月以上 5 年以下有期徒刑。
施用第二級毒品者，處 3 年以下有期徒刑。